臺灣臺中地方法院刑事判決　　　　　　 100年度訴字第2105號
公　訴　人　臺灣臺中地方法院檢察署檢察官
被　　　告　顏淑卿
上列被告因違反毒品危害防制條例案件，經檢察官提起公訴（10
0 年度毒偵字第1925號），被告於準備程序中為有罪陳述，經本
院合議庭裁定由受命法官依簡式審判程序獨任審理，判決如下：
    主    文
顏淑卿施用第一級毒品，累犯，處有期徒刑拾月；又施用第二級
毒品，累犯，處有期徒刑陸月，扣案之玻璃球吸食器貳個均沒收
。應執行有期徒刑壹年貳月，扣案之玻璃球吸食器貳個均沒收。
    犯罪事實
一、顏淑卿前於民國87年間因施用毒品案件，經本院以87年度訴
    字第569 號裁定送觀察、勒戒後，因認有繼續施用毒品之傾
    向，再經本院以87年度訴字第569 號裁定令入戒治處所施以
    強制戒治，於89年6 月16日執行完畢釋放（指揮書執畢日期
    為89年6 月15日），並經本院於89年7 月12日以87年度訴字
    第569 號為免刑判決確定；又於5 年內之92年間復因施用毒
    品案件，經本院以92年度訴緝字第398 號判決判處有期徒刑
    8 月、3 月，應執行有期徒刑10月確定；另因詐欺案件，經
    本院以94年度簡上緝字第2 號判決判處有期徒刑4 月確定，
    上開3 罪再經本院以94年度聲字第4132號裁定定應執行刑為
    有期徒刑1 年1 月確定；另於94年間因施用毒品案件，經本
    院以94年度訴字第204 號判決判處有期徒刑9 月、4 月，應
    執行有期徒刑1 年確定。上開所定應執行之刑經接續執行，
    於94年6 月21日入監執行，於95年12月27日因縮短刑期假釋
    出監並付保護管束，於96年6 月1 日保護管束期滿，假釋未
    經撤銷視為執行完畢。
二、詎顏淑卿仍不知悔改，明知海洛因及甲基安非他命分別係屬
    毒品危害防制條例第2 條第2 項第1 款及第2 款所定之第一
    級、第二級毒品，不得持有、施用，竟於前開強制戒治執行
    完畢釋放後，5 年內之92年間再犯施用毒品之罪，經本院以
    上開判決判處有罪確定後，分別基於施用海洛因及甲基安非
    他命之犯意，於100 年5 月13日上午11時許，在臺中市○○
    區○○路之加油站內，以將海洛因摻入注射針筒內注射身體
    之方式，施用海洛因1 次；另於同日下午1 時許，在臺中市
    ○○區○○路106 號住處，以將甲基安非他命放置於玻璃球
    吸食器內點火燒烤吸食煙氣之方式，施用甲基安非他命1 次
    。嗣於100 年5 月17日上午8 時許，為警持本院核發之搜索
    票至顏淑卿上開住處執行搜索而查獲，並扣得其所有供施用
    甲基安非他命所用之玻璃球吸食器2 個，再經警徵得其同意
    採集尿液送驗，結果呈嗎啡及甲基安非他命陽性反應，而查
    悉上情。
三、案經內政部警政署臺中港務警察局移送臺灣臺中地方法院檢
    察署檢察官偵查起訴。
    理    由
一、本件被告顏淑卿所犯係死刑、無期徒刑、最輕本刑為3 年以
    上有期徒刑以外之罪，其於準備程式中就被訴事實為有罪之
    陳述，經受命法官告知簡式審判程式之旨，並聽取公訴人及
    被告之意見後，本院合議庭認為適宜由受命法官獨任進行簡
    式審判程式，依刑事訴訟法第273 條之1 第1 項規定，裁定
    由受命法官獨任進行審判程式，合先敘明。
二、上開犯罪事實，業據被告顏淑卿警詢、偵查中及本院準備程
    序、審理時坦承不諱，且被告為警所採集之尿液經送詮昕科
    技股份有限公司檢驗結果，呈現嗎啡及甲基安非他命陽性反
    應，有詮昕科技股份有限公司100 年5 月25日出具之濫用藥
    物尿液檢驗報告、臺中港務警察局勘察採證同意書、臺港務
    警察局查獲違反毒品危害防制條例嫌疑犯顏淑卿尿液採取紀
    錄表、代號與真實姓名對照表各1 紙附卷可稽（見偵查卷第
    73頁、警卷第10至12頁），復有本院100 年度聲搜字第1662
    號搜索票、內政部警政署環境保護警察隊第二中隊搜索扣押
    筆錄、扣案物品目錄表各1 份、扣案物照片2 張在卷可稽（
    見警卷第15至18頁、第20頁），並有玻璃吸食器2 個扣案可
    佐，是被告之自白核與事實相符，應堪採信。本案事證明確
    ，被告施用第一級毒品海洛因、第二級毒品甲基安非他命各
    1 次之犯行，洵堪認定。
三、按施用第一、二級毒品為犯罪行為，毒品危害防制條例第10
    條定有處罰明文。故施用第一、二級毒品者，依前揭規定本
    應科以刑罰。惟基於刑事政策，對合於一定條件之施用者，
    則依同條例第20條、第23條之規定，施以觀察、勒戒及強制
    戒治之保安處分。又毒品危害防制條例於92年7 月9 日修正
    公布，自93年1 月9 日施行，其中第20條、第23條將施用毒
    品之刑事處遇程序，區分為「初犯」及「5 年內再犯」、「
    5 年後再犯」。依其立法理由之說明：「初犯」，經觀察、
    勒戒或強制戒治後，應為不起訴處分或不付審理之裁定；經
    觀察、勒戒或強制戒治執行完畢釋放後，「5 年內再犯」者
    ，因其再犯率甚高，原實施之觀察、勒戒及強制戒治既已無
    法收其實效，爰依法追訴或裁定交付審理。至於經觀察、勒
    戒或強制戒治執行完畢釋放後，「5 年後再犯」者，前所實
    施之觀察、勒戒或強制戒治已足以遮斷其施用毒品之毒癮，
    為期自新及協助其斷除毒癮，仍適用「初犯」規定，先經觀
    察、勒戒或強制戒治之程序。從而依修正後之規定，僅限於
    「初犯」及「5 年後再犯」二種情形，始應先經觀察、勒戒
    或強制戒治程序。倘被告於5 年內已再犯，經依法追訴處罰
    ，縱其第3 次（或第3 次以上）再度施用毒品之時間，在初
    犯經觀察、勒戒或強制戒治執行完畢釋放5 年以後，已不合
    於「5 年後再犯」之規定，且因已於「5 年內再犯」，顯見
    其再犯率甚高，原實施觀察、勒戒或強制戒治，已無法收其
    實效，即應依該條例第10條處罰（最高法院97年9 月9 日97
    年度第5 次刑事庭會議決議參照）。經查：本件被告前於87
    年間因施用毒品案件，經本院以87年度訴字第569 號裁定送
    觀察、勒戒後，因認有繼續施用毒品之傾向，再經本院以87
    年度訴字第569 號裁定令入戒治處所施以強制戒治，於89年
    6 月16日執行完畢釋放（指揮書執畢日期為89年6 月15日）
    ，並經本院於89年7 月12日以87年度訴字第569 號為免刑判
    決確定；又於5 年內之92年間復因施用毒品案件，經本院以
    92年度訴緝字第398 號判決判處有期徒刑8 月、3 月，應執
    行有期徒刑10月確定等情，有臺灣臺中地方法院檢察署刑案
    資料查註紀錄表、全國施用毒品案件紀錄表及臺灣高等法院
    被告前案紀錄表各1 份在卷可憑，是依上開說明，被告於前
    述強制戒治執行完畢釋放後5 年內，再犯施用毒品罪，經法
    院判決有罪確定後，復犯本件施用第一、二級毒品之犯行，
    本件犯行距前揭強制戒治執行完畢釋放後雖逾5 年，惟核與
    毒品危害防制條例第20條第3 項所定「5 年後再犯」之立法
    意旨不符，揆諸上開說明，仍應予追訴、處罰。
四、核被告顏淑卿所為，係犯毒品危害防制條例第10條第1 項之
    施用第一級毒品海洛因罪及同條第2 項之施用第二級毒品甲
    基安非他命罪。其持有第一級毒品海洛因及第二級毒品甲基
    安非他命之低度行為，分別為施用第一級毒品海洛因及第二
    級毒品甲基安非他命之高度行為所吸收，不另論罪。又被告
    所犯施用第一級毒品海洛因及第二級毒品甲基安非他命之犯
    行，犯意各別，罪名有異，構成要件不同，應予分論併罰。
    再被告於92年間復因施用毒品案件，經本院以92年度訴緝字
    第398 號判決判處有期徒刑8 月、3 月，應執行有期徒刑10
    月確定；另因詐欺案件，經本院以94年度簡上緝字第2 號判
    決判處有期徒刑4 月確定，上開3 罪再經本院以94年度聲字
    第4132號裁定定應執行刑為有期徒刑1 年1 月確定；另於94
    年間因施用毒品案件，經本院以94年度訴字第204 號判決判
    處有期徒刑9 月、4 月，應執行有期徒刑1 年確定。上開所
    定應執行之刑經接續執行，於94年6 月21日入監執行，於95
    年12月27日因縮短刑期假釋出監並付保護管束，於96年6 月
    1 日保護管束期滿，假釋未經撤銷視為執行完畢乙節，有上
    開前案紀錄表1 份在卷可憑，其於徒刑執行完畢後，5 年內
    故意再犯本件有期徒刑以上之上開2 罪，皆為累犯，均應依
    刑法第47條第1 項之規定，加重其刑。爰審酌被告經觀察、
    勒戒及強制戒治程序執行完畢，且曾經法院判處罪刑後，仍
    未能徹底戒絕毒品，再犯本件施用第一、二級毒品犯行，足
    見其戒絕毒癮之意志不堅，未能體悟施用毒品對自己、家人
    造成之傷害及社會之負擔，惟念其犯後尚知坦承犯行，態度
    良好，及施用毒品乃戕害自身健康，尚未直接危害他人，反
    社會性不高等一切情狀，分別量處如主文所示之刑，並定其
    應執行刑，以資懲儆。扣案之玻璃球吸食器2 個均係供被告
    施用甲基安非他命所用，且均為被告所有之物，業據被告於
    警詢、偵查中及本院審理時供承明確（見警卷第2 頁、偵查
    卷第41頁、本院卷第22頁背面），爰依刑法第38條第1 項第
    2 款之規定，於施用第二級毒品之罪刑項下併予宣告沒收。
據上論斷，應依刑事訴訟法第273 條之1 第1 項、第299 條第1
項前段，毒品危害防制條例第10條第1 項、第2 項，刑法第11條
前段、第47條第1 項、第38條第1 項第2 款、第51條第5 款，判
決如主文。
本案經檢察官王全中到庭執行職務。
中    華    民    國   100    年    9     月    6     日
                  刑事第十六庭  法  官  陳玉聰
以上正本證明與原本無異。
如不服本判決，應於收受送達後10日內向本院提出上訴書狀（應
敘述具體理由並附繕本）。上訴書狀如未敘述理由，應於上訴期
間屆滿後20日內補提理由書於本院。
                                書記官  魏愛玲
中    華    民    國   100    年    9     月    6     日
附錄本判決論罪科刑之法條：
毒品危害防制條例第10條
施用第一級毒品者，處6月以上5年以下有期徒刑。
施用第二級毒品者，處3年以下有期徒刑。